【裁判字號】    92,上訴,1325
【裁判日期】    921127
【裁判案由】    違反槍砲彈藥刀械管制條例
【裁判全文】
臺灣高等法院臺南分院刑事判決            九十二年度上訴字第一三二五號  善股
    上  訴  人  臺灣臺南地方法院檢察署檢察官
    被      告  甲  ○  ○
右上訴人因被告違反槍砲彈藥刀械管制條例案件，不服臺灣臺南地方法院九十二年度
訴字第八四八號中華民國九十二年十月二日第一審判決（起訴案號：臺灣臺南地方法
院檢察署九十二年度偵字第三七六六號），提起上訴，本院判決如左：
    主      文
上訴駁回。
    理      由
一、公訴意旨略以：被告甲○○自民國（下同）八十五年九月二十四日起，未經許可
    ，在其前位於臺南縣關廟鄉○○村○○路一四一之一二號住處房間內非法持有子
    彈，經警於八十六年三月二十一日上午八時五十分，在其上開住處查獲，並扣得
    制式子彈二十九顆、玩具金屬空彈殼二顆，因認被告所為，係涉犯槍砲彈藥刀械
    管制條例第十二條第四項之罪嫌。
二、按刑事訴訟法第三百零二條第一款規定，案件曾經判決確定者，應諭知免訴之判
    決，此項訴訟法上所謂一事不再理之原則，關於實質上一罪或裁判上一罪，均有
    其適用。依犯罪之性質及日常社會生活之經驗判斷，可認一行為本質上即當然包
    括另一行為，或一行為足以吸收另一行為者，僅論一罪，不復依想像競合犯、牽
    連犯之規定論處，即學理上所謂之吸收犯。次按未經許可製造槍彈之製造行為，
    與其後之未經許可繼續持有該所製造槍彈之持有行為，依其犯罪之性質，可認為
    未經許可製造槍彈行為為高度行為，而未經許可繼續持有槍彈行為為低度行為，
    其持有行為，應為製造行為所吸收，應僅論以未經許可製造槍彈一罪，最高法院
    六十年度台非字第七十七號刑事判例、九十年度台上第二五七九號刑事判決均可
    資參照。
三、經查本件公訴人認被告前揭涉犯槍砲彈藥刀械管制條例第十二條第四項之罪嫌，
    雖業經公訴人前以八十六年偵字第五四００號提起公訴，並以該案與被告前所涉
    違反槍砲彈藥刀械管制條例罪嫌，有連續犯關係，而請求併案審理，經本院八十
    六年度訴字第三八五號判決書認對被告共同未經許可製造彈藥部份，判處有期徒
    刑一年六月確定後執行；惟就該併案部份，前審法官以被告甲○○所犯非法製造
    槍彈罪與非法持有子彈罪間，其基本構成要件尚有不同，而認被告甲○○縱有併
    案意旨所示之行為，並無裁判上一罪之連續犯關係，而退回由檢察官另行偵查，
    公訴人因而就本案另行起訴，固非無見。然查：
（一）被告甲○○於前案審理時即供稱：「（八十六年三月二十一日在你房間又查獲
      子彈半成品三十一顆，有何意見？）八十五年九月二十四日開始持有．．．」
      等語（見臺灣臺南地方法院八十六年度訴字三八五號卷第六十四頁），足證本
      件所查獲之子彈係被告自「八十五年九月二十四日」開始持有無訛，與前案之
      八十六年度訴字第三八五號之持有子彈部分係自「八十五年九月初」開始持有
      之時間點迥異，難認係屬同一持有行為。雖被告於原審審理時固另辯稱係同一
      持有子彈之行為云云，惟前案被告行為時距今業已經逾七年以上之期間，而衡
      諸人之記憶有限，依一般人之記憶情形，實難對已逾七年以上期間內之某日某
      時所為記意猶新，故本案應以被告於臺灣臺南地方法院八十六年五月八日之訊
      問筆錄與事實較為吻合而屬可信。是被告先後二次持有行為不同，然而二次行
      為，時間緊接，則無疑義。
（二）另被告供稱：「（你與何人共同改造槍枝？）是我與郭明弦二人改造的」及「
      我們去歸仁買的，買回來組合．．．．」、「（你拿來改造之手槍及子彈等零
      件自何處購買？）是在歸仁鄉○○路捷豹模型店購買的」等語無訛（見臺南縣
      警察局歸仁分局歸警刑字第三０八三號刑案偵查卷第四頁），足證被告於前案
      所持有之槍彈係在模型店內所取得無誤，被告亦供稱：「（是否有另外在住處
      持有殺傷力之子彈二十九顆？）是我們學校學長叫長仔的給我的．．．」等語
      明確（見臺灣臺南地方法院八十六年訴字第三八五號卷第一三一頁），足證本
      案被告之持有具殺傷力之子彈係自學校姓名、年籍不詳，綽號「長仔」之成年
      男子交予被告持有至明。
（三）又上開子彈二十九顆具殺傷力，二顆係玩具金屬空彈殼乙節，復有內政部警政
      署刑事警察局九十二年六月六日刑鑑字第○九二○○五○二九九號函在卷足憑
      ，故徵諸上開被告之供詞及所扣案之有殺傷力之子彈二十九顆以觀，被告於前
      案所持有之槍彈與本案之子彈，二案之持有時間點不同（但相去不遠），子彈
      之來源亦屬殊異，難認係屬同一持有行為，至屬明灼，是本案被告之持有子彈
      ，既屬被告另一持有行為無誤。
（四）再者，被告先後二次（即前案與本案）未經許可持有子彈，其時間緊接（分別
      係八十五年九月初及八十五年九月二十四日），犯罪構成要件相同（均為持有
      具殺傷力之子彈），顯係基於概括犯意反覆為之，二次行為自應依連續犯之規
      定論以一罪。
（五）徵之上情，本案為前案持有子彈之行為有連續犯裁判上一罪之關係，因而本案
      之起訴事實應為被告於八十五年九月初（即前案）所持有子彈部分之判決效力
      所及。再參酌以前案判決中亦論及被告未經許可製造槍彈【復持有之】，其持
      有行為之低度行應為製造子彈之高度行為所吸收，不另論罪，僅論被告以製造
      子彈一罪；且被告之製造行為，同時觸犯製造槍枝及彈藥之二罪名，為想像競
      合犯，應從一重之製造槍枝處斷；準此，徵諸上開臺灣臺南地方法院八十六年
      度訴字三八五號判決書內所載之事實，應認與本案持有子彈三十一顆之事實，
      有裁判上一罪，本案為應為前案判決之既判力所及，應無疑義。
四、末按，依刑事訴訟法第三百零二條第一款規定，案件曾經判決確定者，應為免訴
    之判決，係以同一案件，已經法院為實體上之確定判決，該被告應否受刑事制裁
    ，既因前次判決而確定，不能更為其他有罪或無罪之實體上裁判，此項原則，關
    於實質上一罪或裁判上一罪，其一部事實已經判決確定者，對於構成一罪之其他
    部分，固亦均應適用，蓋以審判不可分之關係，在審理事實之法院，就全部犯罪
    事實，依刑事訴訟法第二百六十七條規定，本應予以審判，故其確定判決之既判
    力既應及於全部之犯罪事實，則前案檢察官既就被告非法製造槍彈之犯行於八十
    六年一月二十八日提起公訴，並經臺灣臺南地方法院於八十六年九月十五日以八
    十六年度訴字第三八五號判決確定後執行，本案被告持有子彈三十一顆部分，為
    前案判決效力所及，係屬曾經判決確定之案件，從而依首開規定及判例意旨說明
    ，本院自不得加以審判。原審因而以上開理由，就被告涉犯槍砲彈藥刀械管制條
    例第十二條第四項之罪嫌部分，逕為諭知免訴之判決，核無不合。檢察官上訴意
    旨，指摘原審於審理前案時，認前案與本案無連續犯裁判上一罪之關係，將併案
    之本案退回，現又稱有連續犯裁判上一罪之關係，前後相互矛盾云云。惟查，臺
    灣臺南地方法院於承辦前案時認前案與本案無連續犯裁判上一罪之關係，其見解
    雖有所違誤，然檢察官就此法律見解之誤會並未提起上訴，因而前案確定，本院
    尚不能因臺灣臺南地方法院審理前案時有所誤解，而檢察官亦未上訴，而改認前
    後兩案無連續犯裁判上一罪之關係。就法律而言，本案既為前案判決之既判力所
    及，本案自不受前案將本案併案退回之拘束，應認檢察官之上訴為無理由，應予
    駁回之。
據上論結，應依刑事訴訟法第三百六十八條，判決如主文。
本案經檢察官張佩珍到庭執行職務。
中      華      民      國      九十二    年    十一    月    二十七    日
                                      臺灣高等法院臺南分院刑事第六庭
                                          審判長法官  蔡    崇    義
                                                法官  董    武    全
                                                法官  宋    明    中
右正本證明與原本無異。
如不服本判決，應於判決送達後十日內向本院提出上訴狀，其未敘述理由者並應於提
出上訴狀後十日內向本院補提理由狀（應附繕本)。
                                          法院書記官  陳    明    芬
中      華      民      國      九十二    年    十一    月    二十七    日


司法院資訊處製作；財團法人民間司法改革基金會備份。
